【裁判字號】    98,勞上,2
【裁判日期】    981020
【裁判案由】    給付薪資
【裁判全文】
臺灣高等法院高雄分院民事判決           98年度勞上字第2號
上  訴  人  乙○○
訴訟代理人  孫志鴻律師
複代理人    陳意青律師
被上訴人    保誠人壽保險股份有限公司
法定代理人  庚○○
訴訟代理人  丙○○
            己○○
            丁○○
            李汶哲律師
            梁宗憲律師
            陶德斌律師
上列當事人間因請求給付薪資事件，上訴人對於民國97年11月28
日臺灣高雄地方法院97年度勞訴更(一)字第2 號第一審判決提起上
訴，本院於98年10月6日言詞辯論終結，判決如下：
    主  文
上訴駁回。
第二審訴訟費用由上訴人負擔。
    事 實 及 理 由
一、上訴人起訴主張：伊自民國86年間起受僱於被上訴人，嗣升
    任通訊處處經理。詎被上訴人竟於94年6 月28日以伊「擔任
    通訊處經理要職，自94年5 月16日即未依規定正常出勤，並
    於公開場合表示已至大陸地區發展」為由，通知伊自是日起
    終止通訊處處經理及承攬業務人員聘約。惟伊於94年5 月16
    日曾口頭向高雄分公司戊○○副總請假3 週赴大陸考察獲准
    ，並無曠職及赴大陸地區發展之事實，且被上訴人將伊解職
    ，並不符合被上訴人內部作業流程，並違反勞基法第l1、12
    條之規定，則兩造間之僱傭關係仍屬存在。而伊遭被上訴人
    不法終止僱傭契約前，自94年l 月至6 月所領取之勞務報酬
    計新台幣（下同）45萬3764元（原主張l02 萬4065元，於本
    院為更正），即平均月薪資為7 萬5210元。爰先請求被上訴
    人給付伊自94年7 月至95年6 月之薪資計90萬2520元（原請
    求245 萬7756元，於本院為聲明之減縮），及自起訴狀繕本
    送達之翌日起至清償日止按年息5%計算之法定遲延利息。
二、被上訴人則以：上訴人係自89年1 月1 日起擔任經理職，依
    兩造間聘僱契約附件之「業務人員工作規則」第10條前段規
    定，除緊急情況外，請假均應事前親自以書面提出，且處經
    理職級以上人員之請假單須經總公司簽核。上訴人未循此程
    序請假獲准，於94年5 月16日起至同年6 月17日間，未簽到
    出勤，並前往大陸擔任成立保險公司重要幹部，已屬無正當
    理由連續曠職，合於勞基法第12條第1 項第6 款僱主得終止
    勞動契約之規定。再者，上訴人於出國前，多次在公開場合
    向伊高雄地區業務同仁表示將至大陸籌備中之保險公司擔任
    要職，已破壞雙方信賴關係，無法期待伊繼續僱傭契約關係
    ，亦合於勞基法第12條第1 項第4 款之終止契約事由。又伊
    930250號公告之目的，僅係給予業務主管出面說明未出勤理
    由之機會，並非終止與業務主管間聘僱契約之要件，況上訴
    人既已表明前往大陸發展之意，之後即未出勤，伊乃由高雄
    區部主管張翠鸞先後於同5 月27日及6 月7 日致電上訴人，
    詢問並促其正式辦理離職程序，而未獲回應，伊始於同年6
    月28日通知終止雙方契約關係，自屬適法，兩造間之僱傭關
    係已不存在等語，資為抗辯。
三、原審判決上訴人全部敗訴，上訴人聲明不服，求為判決：(一)
    原判決廢棄，(二)被上訴人應按上開聲明如數給付；被上訴人
    則求為判決：上訴駁回。
四、兩造就下列事項並不爭執（原審更字卷125 頁，本院卷82、
    118 頁背面），堪認為真實：
  (一)上訴人自85年5 月間起受僱於被上訴人擔任業務員，自89年
    1 月1 日起任職經理，雙方訂有聘僱及承攬契約，嗣經被上
    訴人於94年6 月28日通知上訴人，以上訴人「擔任通訊處經
    理要職，但自94年5 月16日即未依規定正常出勤，並於公開
    場合表示已至大陸地區發展，嚴重影響單位整體運作及地區
    風氣」為由，依被上訴人「業務品質評議管理辦法暨作業相
    關細則第4.9.1 條、第4.9.l0條及第4.9.l2條之規定，自該
    日起終止雙方契約關係。
  (二)上訴人94年1 至6 月份薪資45萬3764元，平均月薪資7 萬
    5210元。如兩造間僱傭關係未經被上訴人合法終止，上訴人
    自94年7 月起至95年6 月止，得請求被上訴人給付之薪資為
    90萬2520 元 。
  (三)兩造間聘僱契約以被上訴人制定之業務人員工作規則作為附
    件，於第10條前段規定「同仁請假時，應於事前親自以書面
    聲明請假理由及日數；但遇有急病或緊急事故，得委託他人
    代辦請假手續」，且處經理職級以上人員之請假單須經由總
    公司簽核。
  (四)上訴人曾於94年3 月17日至3 月22日、94年4 月20日至4月
    29日、94年5 月17日至6 月18日、94年6 月30日至9 月30日
    間出入境。上訴人於94年5 月17至同年6 月18日期間出境至
    大陸，事先並未以書面向被上訴人請假。
五、兩造爭執事項為：兩造間僱傭契約關係是否已經消滅？亦即
    ，上訴人是否已自行向被上訴人終止雙方僱傭契約？或被上
    訴人以上訴人違反勞動基準法之規定，對上訴人終止兩造間
    僱傭契約關係，是否合法？茲論述如下：
  (一)被上訴人主張上訴人已自行終止兩造間僱傭契約關係，為上
    訴人所否認。而據上訴人之妻張雅莉稱：我擔任被上訴人公
    司襄理，上訴人於94年5 月10日有向戊○○表示要與我互換
    職務，戊○○說要考慮，但一直到上訴人被解僱，都未答覆
    ；上訴人因人生規劃，與我互換職務可以處理自己的事，並
    未辭職；當時有一些離職的長官在跟他談到大陸發展的事，
    他還在評估，尚未作決定（本院卷68至69頁），及據戊○○
    稱：上訴人有提互換職務的事，但依照制度，襄理不可以直
    接接處經理，而且因為知道上訴人要去大陸，不可能讓他與
    張雅莉互換；我當時就叫他送辭職書，他沒有送（本院卷70
    至71頁）；被上訴人訓練主管張翠鸞證稱：上訴人去大陸期
    間，我從陳副總接到指示，要請上訴人遞出離職單自行離職
    或由公司解聘；我透過上訴人妻與上訴人連絡，上訴人有表
    示要自請離職，但未提出離職單（本院卷72至73頁），足認
    上訴人前往大陸之前，仍試圖保留與被上訴人間之僱傭關係
    ，且其後迄未向被上訴人提出離職之申請，即未為終止兩造
    間僱傭契約之意思表示，其縱使對外表示要前往大陸發展（
    詳如下述），然既未向被上訴人為終止之意思表示，尚難認
    已生終止兩造間僱傭契約之效力。
  (二)上訴人自94年5 月16日起未出勤，自同月17日起出境至大陸
    ，至同年6 月18日入境，並未以書面向被上訴人請假，為上
    訴人所不爭執。上訴人固另稱：是至大陸考察，非至大陸公
    司任職，且前往大陸前，曾口頭向戊○○請假，經戊○○同
    意等語，惟上訴人若係前往大陸業務考察，應已事先取得總
    公司之書面核准或派遣，且未能提出請假獲准之其他證明，
    堪認確有未依規定程序請假之事實。再者，據94年間任被上
    訴人高雄分公司副總之陳貴展證稱：一般請假要用書面，上
    訴人當時也沒有口頭向我表示要請假；之前上訴人有去過大
    陸兩次，4 月份去時沒有請假，我們公司沒有處理，回來之
    後他有告訴我要去大陸發展，我有要他送辭呈，5 月16 日
    那次他要去大陸沒有告訴我，回來也沒有找過我；4 月底上
    訴人從大陸回來，說想去大陸發展，擔任長城保險公司的業
    務主管，我說要去就送辭職書，一定要辭職，上訴人說他會
    送，但一直未提出，我有交待張翠鸞通知上訴人送辭職書，
    不然要解僱（原審更字卷33至36頁；本院卷69至71頁）；任
    被上訴人業務經理之甲○○證稱：上訴人是我上司，於94年
    5 月上旬晨會完後，在他辦公室告訴我要去大陸一個新的保
    險公司，作高級長官，並說這是他事業上很喜歡的一個戰略
    位置；他去大陸之前，有在晨會上講要去大陸的事，通訊處
    的同仁有為他送行（同上卷87頁，本院卷75頁）；被上訴人
    訓練主管張翠鸞證稱：5 月9 日時，公司有辦一個大型活動
    ，上訴人就公開說要去大陸發展，5 月10日幾個主管、朋友
    吃飯，歡送上訴人，也有說要去大陸發展；上訴人是處經理
    層級，請假的書面須送台北總公司審核；依照規定，一般員
    工曠職3 天，我們就寄存證信函請他15天內來公司說明，若
    沒有提出正當理由就解聘，上訴人層級比較高，先與他溝通
    ，沒有直接寄存證信函，且因為上訴人同意要提出離職申請
    書，就不需要寄存證信函（同上卷20至22頁；本院卷73至74
    頁），並有被上訴人提出內載「乙○○- 個人保險部總經理
    - 長城人壽保險股份有限公司- 北京市西城區○○○街33號
    通泰大廈C 座」之名片乙紙附卷足憑（原審更字卷第101 頁
    ），亦足認上訴人於94年5 月17日出境前往大陸前，確已向
    副總戊○○、下屬甲○○，及在公開場合表明將至大陸保險
    公司發展。又被上訴人93年7 月16日誠執字930250號公告，
    固規定有業務主管終止聘約相關作業流程（本院卷32頁），
    惟存證信函僅是當事人為意思通知之一種方式，且該公告之
    目的，係給予業務主管出面說明未出勤正當理由之機會，如
    無未出勤之正當事由，即不影響被上訴人終止與業務主管間
    聘僱契約之權利。上訴人既已表明前往大陸發展之意，經主
    管戊○○明示前往大陸即須提出辭職書，事後亦囑張翠鸞多
    次促使上訴人正式辦理離職程序，經上訴人表示將提出辭職
    書，業經張翠鸞陳明。換言之，上訴人迄無表示未到勤之正
    當事由，且同意自行離職，則被上訴人固未以存證信函之形
    式，然已給予上訴人陳述之機會，而未違反該公告之目的。
    是上訴人以被上訴人未先發存證信函，不得終止僱傭契約云
    云，尚無足採。
  (三)上訴人任職處經理已數年，應知悉請假規則，竟未依規定請
    假獲准，即於94年5 月17日出境至大陸長達1 個月，已屬連
    續曠職，復公開向主管、下屬，及於公開場合表明前往大陸
    發展，及印製任北京長城人壽保險公司個人保險部總經理頭
    銜之名片發放，客觀上亦足以破壞勞雇間信賴關係，無法期
    待雇主繼續雙方之勞動契約，應認合於勞動基準法第12 條
    第1 項第4 、6 款之規定，則被上訴人據以終止雙方之勞動
    契約，應屬合法；上訴人主張兩造間勞動契約關係仍屬存在
    ，請求給付薪資，核屬無據。
六、綜上所述，上訴人主張本於兩造間僱傭契約之法律關係，請
    求被上訴人給付94年7 月至95年6 月間之薪資90萬2520元，
    為無理由，不應准許。原審為上訴人敗訴之判決，及駁回其
    假執行之聲請，理由固有未合，結論並無未致。上訴意旨指
    摘原判決不當，求予廢棄改判，為無理由，應予駁回。兩造
    其餘之攻擊、防禦，於終局判決不生影響，爰不予一一論述
    ，併此敘明。
據上論結，本件上訴為無理由，依民事訴訟法第449 條第2 項、
第78條，判決如主文。
中    華    民    國    98    年    10    月    20    日
                            勞工法庭
                                審判長法官  黃金石
                                法      官  林健彥
                                法      官  謝肅珍
以上正本證明與原本無異。
本件不得上訴。
中    華    民    國    98    年    10    月    20    日
                                書  記  官  馬蕙梅


司法院資訊處製作；財團法人民間司法改革基金會備份。
